臺灣桃園地方法院交通事件裁定　　　　　　　　　　九十二年度交聲字第三五一號
　　異　議　人
　　即受處分人　甲○○
　　處分機關　交通部公路總局新竹區監理所中壢監理站
右列受處分人因違反道路交通管理處罰條例案件，對於交通部公路總局新竹區監理所
中壢監理站中華民國九十二年七月二十九日壢監裁字第駕裁五三—Ｄ一Ａ三０三一八
六號違反道路交通管理事件裁決書所為之處分（原處分案號：桃園縣警察局舉發違反
道路交通管理事件通知單桃警局交字第Ｄ一Ａ三０三一八六號），聲明異議，本院裁
定如左：
    主  文
異議駁回。
    理  由
一、聲明異議意旨略以：異議人甲○○前於民國九十二年七月三十一日接獲交通部公
    路總局新竹區監理所中壢監理站違反道路交通管理事件壢監裁字第駕裁五三—Ｄ
    一Ａ三０三一八六號裁決書，指異議人於九十一年二月二十五日駕駛車牌號碼八
    Ｇ—九五五０號自小客車行經八德市○○路口闖紅燈。惟異議人向來安分守己，
    未曾觸犯交通法規，且裁決書所載違規時間迄今已逾經年，期間內異議人從未接
    獲違反道路交通管理事件通知單，如今異議人無端受罰，實難甘服，爰具狀聲明
    異議云云。
二、按汽車行駛至交岔路口，其行進應遵守燈光號誌或交通警察之指示；又汽車駕駛
    人，行經有燈光號誌管制之交岔路口闖紅燈者，處新台幣一千八百元以上五千四
    百元以下罰鍰，道路交通安全規則第一百零二條第一項第一款、道路交通管理處
    罰條例第五十三條分別著有明文。又按交通警員製單舉發違反道路交通管理處罰
    條例所列之違規事實，本質上為行政處分，係公務員基於職務上權力，依法就特
    定之具體事件所為具公法上效果之單方行政行為，基於公務員為公法上行為具有
    公信力之原則，該行政處分當可被推定為真正，其據以依法處分之事實認定亦為
    正確無誤，本此公信原則，乃立法者賦予行政機關制定違反道路交通事件統一裁
    罰標準及處理細則，使執勤警員得當機處分（如該細則第二十三條）以維護交通
    秩序、安全之行政目的，反之，若謂公務員一切行政行為均需預留證據以證其實
    ，則國家行政勢必窒礙難行，據此，刑事訴訟法就犯罪證據有關之規定中，與屬
    行政秩序罰之交通違規裁罰本旨不合之部分，自不在準用之列。是若無證據足資
    證明執勤員警之舉發有誤或有捏造事實違法取締之情事，則執勤警員本其維護交
    通秩序、安全職責所為之舉發，自應受到合法、正確之推定，合先敘明。
三、經查：本件異議人駕駛前開車輛，於九十一年二月二十五日下午二時五十分許，
    行經桃園縣八德市○○路、永豐街口處時，確有闖紅燈之交通違規事實存在，此
    據證人即查獲警員林榮華於本院調查中證稱：「（問：本案是否你開單舉發的？
    ）是。」、「（問：當時情形？）該路口為雙Ｔ形三向號誌，我們攔異議人時，
    異議人有說旁邊的車子都沒有動，所以他才往前開。當永豐路及廣興路的紅綠燈
    號誌為紅燈時，廣福路才可雙向通行。我們攔下異議人認為他闖紅燈時，廣興路
    上的號誌還是綠燈，當時廣福路與永豐路的號誌都是紅燈。而我們的攔檢點是在
    永豐路口與廣興路口中間的路段。即庭呈簡圖之黑點處。」、「（問：現場附近
    有無橋樑？）有。由異議人行進方向通過永豐路口後，在我們攔檢點前有一座橋
    樑，約十到十五公尺長，沒有彎道。」、「（問：由異議人當天的行進方向可否
    看到廣興路口的紅綠燈號誌？距離多遠？）可以。約三十到四十公尺左右。」、
    「（問：提示異議人所繪製的現場簡圖，有何意見？）永豐路與廣福路只是Ｔ字
    型，而非十字路口，且在廣福路上的永豐路等紅綠燈時，可以看到廣興路與廣福
    路口的紅綠燈號誌。」、「（問：有何補充？）異議人有向監理站申訴，申訴內
    容為：他未曾經過前開舉發地點。且異議人被我攔下的時候，有說是因為他旁邊
    的車子沒動，他才往前行駛。」、「（問：請說明現場附近路段的交通號誌的運
    作次序？）第一時相是廣福路的方向是綠燈，在那時候永豐路與廣興路口的號誌
    都是紅燈。第二時相是永豐路方向是綠燈，廣興路與廣福路口是紅燈。第三時相
    是廣興路的方向是綠燈，廣福路與永豐路口是紅燈。」、「（問：當時異議人拒
    簽舉發單的情形如何？）舉發當時，異議人有向警方央求，但警方的態度是依法
    舉發，但異議人心情不悅，有說簽名了也不會去繳，所以就沒有簽，我們有把紅
    色通知單交給異議人，但異議人不收，我們就直接放在車內儀表板上。」等語明
    確，另經本院向桃園縣政府交通局函詢右揭地點之號誌運作情形，經該局檢送廣
    福路與永豐路口、廣福路與廣興路口之行車管制時相設定記錄乙份附卷足佐，核
    與證人林榮華前開證述相符，審酌證人林榮華與異議人間並無仇怨，自無設詞誣
    陷，身處偽證重罪之必要，其所為證詞應可採信。另經本院函請桃園縣警察局八
    德分局派員拍攝本案舉發地點附近之現場照片過院後，參酌照片三、四所示警員
    攔檢點（即警察替代役男站立處）及附近現場景色，自警員攔檢點的確可清楚看
    見廣福路與永豐路口之號誌運作之情形無訛，且警員攔檢點與廣福路永豐路口間
    ，確實有異議人所指之橋樑一座，惟該座橋樑距離甚短，該處道路彎度亦不明顯
    ，對於站在攔檢點執勤之警員之目視範圍及距離，無甚影響，站在攔檢點執勤之
    警員倘若發現有人駕駛汽、機車由中壢往八德方向之車道行駛，而有在廣福路永
    豐路口闖紅燈之情形，自可依法攔停舉發，由此益徵證人林榮華前開所證，非屬
    子虛，此亦有現場照片六幀附卷足佐。此外，復有證人林榮華及異議人分別繪製
    之現場簡圖各乙紙附卷可稽。準此，堪認異議人前開違規事實明確，足信為實。
    況交通警員製單舉發違反道路交通管理處罰條例所列之違規事實，本質上為行政
    處分，係公務員基於職務上權力，依法就特定之具體事件所為具公法上效果之單
    方行政行為，基於公務員為公法上行為具有公信力之原則，該行政處分當可被推
    定為真正，其據以依法處分之事實認定亦為正確無誤，此與民事訴訟法第三百五
    十五條第二項規定：「文書依其程式及意旨得認作公文書者，推定其為真正」之
    情形相同，本此公信原則，乃立法者賦予行政機關制定違反道路交通事件統一裁
    罰標準及處理細則，使執勤警員得當機處分以達其維護交通秩序、安全之行政目
    的，反之，若謂公務員一切行政行為均需預留證據以證其實，則國家行政勢必窒
    礙難行，據此，刑事訴訟法就犯罪證據有關之規定中，與屬行政秩序罰之交通違
    規裁罰本質不合之部分，自不在準用之列，從而本件異議人既未就執勤警員之舉
    發有誤提出相關證據以資證明，本院亦無查無任何證據足資證明其有捏造事實違
    法取締之情事，則執勤警員本其維護交通秩序、安全職責所為之舉發，自應受到
    合法、正確之推定。異議意旨所辯即難採信，本件違規事實應堪認定。從而，原
    處分機關據以援引上開道路交通管理處罰條例之規定，以壢監裁字駕裁五三—Ｄ
    一Ａ三０三一八六號裁處異議人新臺幣五千四百元之罰鍰並記違規點數三點，係
    依法行政，並無違誤之處。本件異議為無理由，應予駁回。
據上論斷，應依道路交通管理處罰條例第八十七條第二項，道路交通案件處理辦法第
十九條，裁定如主文。
中      華      民      國      九十三    年      一      月      九    日
                                臺灣桃園地方法院交通法庭
                                    法  官  胡芷瑜
右正本證明與原本無異。
如不服本裁定，應於裁定送達後五日內向本院提出抗告狀。
                                    書記官  劉晨輝
中      華      民國      九十三    年      一      月     十六   日
